臺灣高等法院刑事裁定
110年度聲字第2176號
聲明異議人
即  受刑人  謝翔宇



上列聲明異議人即受刑人因偽造文書等案件，不服臺灣桃園地方
檢察署中華民國110年5月12日桃檢俊庚109執更2723字第1109048
164號函，聲明異議，本院裁定如下：
    主  文
聲明異議駁回。
    理  由
一、聲明異議意旨略以：
  ㈠聲明異議人即受刑人謝翔宇前經本院以109年度聲更一字第10
    號裁定，就其所犯得易科罰金之偽造文書等罪定應執行有期
    徒刑8月確定，經臺灣桃園地方檢察署（下稱桃園地檢署）
    依109年執更庚字第3723號執行指揮書（下稱本件執行指揮
    書）執行。本件執行指揮書係接續聲明異議人之前案即桃園
    地檢署109年執更字第3724號指揮書（下稱前案執行指揮書
    ）應執行有期徒刑2年3月之後執行。而聲明異議人自109年3
    月11日入監執行前案執行指揮書，至110年5月11日（刑事聲
    明異議狀誤載為109年5月11日），已執行有期徒刑1年2月，
    加計本件應執行有期徒刑8月（其中有期徒刑3月部分，前已
    經繳納易科罰金，嗣經聲明異議人家屬於109年4月23日，就
    所餘有期徒刑5月部分易科罰金執行完畢），故實質上已執
    行有期徒刑1年10月（計算式：已執行有期徒刑1年2月+有期
    徒刑8月易科罰金執行完畢），執行率為63％，已近聲請假釋
    （累犯）所應執行期間67.67％。
  ㈡聲明異議人於110年4月29日具狀向桃園地檢署聲請換發本件
    執行指揮書，經桃園地檢署於110年5月12日以桃檢俊庚109
    執更2723字第1109048164號函覆以：本件執行指揮書因易科
    罰金執行完畢，故於110年4月27日函法務部○○○○○○○○○○○○○○
    ○○○○）註銷本件執行指揮書等語。致聲明異議人已無二執行
    刑得合併計算，總刑期僅剩前案執行指揮書之有期徒刑2年3
    月。聲明異議人自109年3月11日入監執行前案刑期，至110
    年5月11日已執行有期徒刑1年2月，執行率為52％，反較原合
    併計算本件及前案執行指揮書所載刑期之執行率為低。惟得
    易科罰金之有期徒刑並不因以繳納罰金執行完畢而改變其為
    有期徒刑之本質。聲明異議人為提高執行率，始委請家人繳
    納本件執行指揮書之有期徒刑5月易科罰金，不料本件執行
    指揮書因執行完畢而註銷，反造成聲明異議人無從合併計算
    執行刑期而延後數月呈報假釋之不利益結果，違反信賴保護
    原則，爰請求撤銷前開桃園地檢署註銷本件執行指揮書之處
    分云云。
二、按受刑人或其法定代理人或配偶，以檢察官執行之指揮為不
    當者，得向諭知該裁判之法院聲明異議，刑事訴訟法第484
    條定有明文。所謂「檢察官執行之指揮不當」，係指就執行
    之指揮違法及執行方法不當等情形而言（最高法院102年度
    台抗字第1041號裁定意旨參照）。次按刑之執行，本質上屬
    司法行政之一環，依刑事訴訟法第457條第1項前段規定，固
    由檢察官指揮之，但裁判之執行與監獄之行刑，其概念並不
    相同，前者係指藉由國家之公權力而實現裁判內容之行為，
    其實現之方法，原則上係由檢察官指揮執行之；而後者則指
    受判決人就所受之刑罰，進入監禁場所執行後，經由監獄行
    刑之處遇、教化，以實現使其悔改向上，適於社會生活為目
    的。是受刑人入監服刑，有關其累進處遇之調查分類、編列
    級數、責任分數抵銷及如何依其級數按序漸進等行刑措施事
    項，悉應依行刑累進處遇條例及監獄行刑法等相關規定辦理
    ，而屬監獄及法務部之職權，自不在檢察官執行指揮之範圍
    ，即不得執為聲明異議之標的（最高法院100年度台抗字第6
    36號、105年度台抗字第373號裁定意旨參照）。
三、本院查：
　㈠聲明異議人雖於刑事聲明異議狀主旨欄記載：「為不服桃園
    地檢署檢察官『註銷』109年執更庚字第2723號執行指揮書聲
    明異議事」等語，究其真意，其所聲明異議之對象應非本件
    執行指揮書，而係針對桃園地檢署於110年5月12日桃檢俊庚
    109執更2723字第1109048164號函所稱：該署業於110年4月2
    7日函臺北分監註銷本案執行指揮書等語，表示不服，而提
    起本件聲明異議，故聲明異議人所聲明異議之對象應為桃園
    地檢署110年5月12日桃檢俊庚109執更2723字第1109048164
    號函，先予敘明。
　㈡聲明異議人因偽造文書等案件，經本院以109年度聲更一字第
    10號裁定，就其得易科罰金之刑部分，定應執行有期徒刑8
    月，並諭知易科罰金之折算標準，就不得易科罰金之刑部分
    ，定應執行有期徒刑2年3月確定。則桃園地檢署檢察官據上
    開確定裁定有期徒刑2年3月部分簽發109年執更字第3724號
    指揮書，就有期徒刑8月得易科罰金部分，則簽發本件執行
    指揮書，並接續109年執更字第3724號指揮書後執行，且於
    本件執行指揮書備註欄註記：「本件前已繳納易科罰金執畢
    有期徒刑3月（104執1724），已於本件刑期中扣除，本件僅
    執行有期徒刑5月」等語。嗣聲明異議人之家屬於110年4月2
    3日，就本件執行指揮書所載有期徒刑5月部分繳納易科罰金
    執行完畢後，經聲明異議人聲請換發本件指揮書，經桃園地
    檢署於110年5月12日以桃檢俊庚109執更3723字第110904816
    4號函覆以：業於110年4月27日函臺北分監註銷本件執行指
    揮書等情，有本院109年度聲更一字第10號裁定、本件執行
    指揮書、桃園地檢署110年4月23日罰字第000000000號自行
    收納款項收據及110年5月12日桃檢俊庚109執更3723字第110
    9048164號函各1份附卷足憑。
　㈢聲明異議意旨雖以：桃園地檢署檢察官不當註銷已執行完畢
    之本件執行指揮書，致聲明異議人無從合併計算執行刑期，
    影響其執行率之計算，延後數月呈報假釋而遭受不利益云云
    。惟查，本件執行指揮書所餘有期徒刑5月部分，業經聲明
    異議人於110年4月23日易科罰金執行完畢，則桃園地檢署檢
    察官因而註銷本件執行指揮書，尚難認有何違法或不當之處
    。而受刑人之累進處遇計算基準如何，乃監獄之權能，此觀
    監獄行刑法第18條、行刑累進處遇條例第1、2條規定甚明。
    本件聲明異議人所餘刑期應以何者為計算基準，可否累進處
    遇，係屬監獄之矯正事務，核與上開檢察官之執行指揮程序
    或方法無涉，而非聲明異議所得審究，是聲明異議人執此指
    摘檢察官執行之指揮不當，提起本件聲明異議，核無理由，
    應予駁回。
據上論斷，應依刑事訴訟法第486條，裁定如主文。
中　　華　　民　　國　　110 　年　　5 　　月　　31　　日
                  刑事第四庭    審判長法　官  陳筱珮
                                      法　官  吳元曜
                                      法　官  林怡秀
以上正本證明與原本無異。
如不服本裁定，應於收受送達後五日內向本院提出抗告狀。
                                      書記官  陳語嫣
中　　華　　民　　國　　110 　年　　6 　　月　　4 　　日